臺灣臺北地方法院刑事判決　　　　　　　 96年度訴字第544號
公　訴　人　臺灣臺北地方法院檢察署檢察官
被　　　告　乙○○
上列被告因違反著作權法案件，經檢察官提起公訴（九十六年度
偵字第二六八八號），本院判決如下：
    主  文
乙○○連續意圖銷售而擅自以重製於光碟之方法侵害他人之著作
財產權，處有期徒刑捌月，減為有期徒刑肆月，如易科罰金以銀
元佰元即新臺幣玖佰元折算壹日。扣案如附表一、二、三所示
之物均沒收。
    事  實
一、乙○○為址設臺北縣深坑鄉○○街八二號「影都光碟出租中
    心」之實際負責人，其明知「霹靂奇象」、「霹靂謎城」等
    視聽光碟，為群體工作室有限公司（下稱群體公司）擁有著
    作財產權之視聽著作，未經群體公司之同意或授權，不得擅
    自重製、散布。竟基於意圖銷售而非法重製盜版光碟之概括
    犯意，自民國九十五年五月八日前某日起至同年月十二日止
    ，先至百視達影音光碟出租店租得如附表所示之「霹靂奇象
    」及「霹靂謎城」視聽光碟後，先後三次在「影都光碟出租
    中心」以電腦燒錄機擅自重製上開光碟，並自九十五年五月
    間起，在前開處所以每片新台幣（下同）一百二十元之價格
    公開陳列銷售。嗣經群體公司員工於九十五年五月八日至該
    處勘查後報警，並由警方於九十五年八月十二日持搜索票至
    前址搜索，扣得如附表一、二所示之DVD 對拷機一臺、空白
    光碟七片以及如附表三所示之盜版光碟共二十五片。
二、案經群體公司訴由台北縣政府警察局報告臺灣台北地方法院
    檢察署檢察官偵查後起訴。
    理  由
一、訊據被告張耀洲固承認有於前述時、地自百視達影音光碟出
    租店租得如附表三所示影音光碟，復先後三次在「影都光碟
    出租中心」燒錄光碟片，供放置店內以每片一百二十元之價
    格販賣之事實（偵查卷第五頁，本院準備程序筆錄），惟否
    認有意圖銷售之犯意，辯稱：「影都光碟出租中心」是其兄
    甲○○開設的，店內事務都由甲○○處理，是甲○○要其燒
    錄光碟，但其並未販賣云云。經查：「霹靂奇象」、「霹靂
    謎城」等視聽光碟，為群體公司擁有著作財產權之視聽著作
    ，有智慧財產權證明書、專屬授權書、光碟封面各二份在卷
    可稽（偵查卷第十六至十九、四二至四三、五四至五五頁）
    。而實際在該店進出並出售盜版光碟者，確為被告，亦據證
    人丙○○於本院審理時到庭證述明確，其稱：九十五年五月
    間為群體公司之法務專員，九十五年五月七日、同年月八日
    均有到「影都光碟出租中心」現場勘查，店裡面主要進出的
    人是乙○○，沒有看到甲○○。這件是有人檢舉，九十五年
    五月七、八日我們有跟檢舉人配合，實際上是由檢舉人去裡
    面買到片子，親自交給我作為蒐證證據，在同年八月十一、
    十二日再由警方持搜索票到裡面搜索。八月十一、十二日搜
    索時我都有在場，八月十一日只是觀察，八月十二日下午由
    警方直接進行取締工作。這二天只有看到乙○○在店內出入
    ，當天搜索時有扣到盜版片、燒錄機等語（本院九十六年七
    月十九日審判筆錄第二至三頁）。再參酌甲○○於六十六年
    間即因頸椎脊髓損傷造成四肢癱瘓，長期臥床，另因呼吸衰
    竭、肺功能障礙於九十五年一月氣管插管治療，需仰賴呼吸
    器協助呼吸。且甲○○於九十五年一月十四日至同年二月二
    十七日、九十五年三月十六日至同年四月七日、九十六年二
    月二十一日至同年三月十三日分別至國立臺灣大學醫學院附
    設醫院住院，主要病症為脊椎神經損傷併四肢癱瘓及呼吸衰
    竭，長期使用呼吸器，多次併發肺炎及泌尿道感染等情，分
    別有深坑鄉衛生所及前述台大醫院出具之診斷證明書各一紙
    存卷供參，足見甲○○自六十六年起即四肢癱瘓，九十五年
    間多次住院，九十五年一月更已氣管插管，其顯無經營「影
    都光碟出租中心」並指示被告燒錄光碟之能力，故被告上開
    辯解顯不可採。又警方確於九十五年八月十二日在「影都光
    碟出租中心」扣得如附表一、二所示之DVD 對拷機一臺、空
    白光碟七片以及如附表三所示之盜版光碟共二十五片等物，
    亦有扣押物品目錄表一紙及現場照片共六張附卷為憑（偵查
    卷第二八、四七至四九頁），足見被告確有在「影都光碟出
    租中心」非法燒錄盜版光碟並持以販賣之行為。綜上所述，
    被告所辯均不足採，本件事證明確，被告犯行堪以認定。
二、論罪科刑部分：
(一)、按被告行為後，刑法業於九十四年二月二日修正公布部分條
    文，並於九十五年七月一日施行。依修正後刑法第二條第一
    項規定：「行為後法律有變更者，適用行為時之法律。但行
    為後之法律有利於行為人者，適用最有利於行為人之法律。
    」，此條規定係規範行為後法律變更所生新舊法律比較適用
    之準據，是刑法第二條本身雖經修正，尚無比較新舊法之問
    題，應一律適用裁判時之現行刑法第二條，以決定適用之刑
    罰法律。查被告行為時之刑法第五十六條規定：「連續數行
    為而犯同一之罪名者，以一罪論。但得加重其刑至二分之一
    。」；至被告行為後上開法條則已刪除。該項刪除雖非犯罪
    構成要件之變更，但已影響行為人刑罰之法律效果，自屬法
    律有所變更，而有比較新舊法之必要。查被告先後三次非法
    重製光碟之行為，若依舊法規定，僅以一罪論；若依新法，
    因已刪除連續犯，則須分論併罰。經比較新、舊法之結果，
    應以其行為時之舊法較為有利。
(二)、核被告乙○○所為，係犯著作權法第九十一條第三項之意圖
    銷售而擅自以重製於光碟之方法侵害他人之著作財產權罪。
    同時觸犯著作權法第九十一條之一第三項之明知係侵害著作
    財產權之光碟重製物而散布罪。其公開陳列與散布違法重製
    光碟之低度行為，應為意圖銷售而違法重製光碟之高度行為
    所吸收，不另論罪。又其先後三次意圖銷售而以重製光碟之
    方法侵害他人之著作財產權之犯行，各係在緊接之時間內，
    以相同之手法觸犯構成要件相同之罪名，顯係基於概括犯意
    反覆為之，均為連續犯，應依修正前刑法第五十六條規定以
    一罪論，並依法加重其刑。爰審酌被告於案發時年紀已四十
    餘歲，謀生較為不易，且其重製光碟之次數與數量尚少，獲
    利不高，惟被告犯行已侵害著作財產權人權益，且其犯罪後
    一再否認犯行，甚至辯稱其早已氣管切管之兄方為實際行為
    人，未見悔意等一切情狀，量處如主文所示之刑。再者，中
    華民國九十六年罪犯減刑條例於九十六年六月十五日通過，
    並自九十六年七月十六日開始施行，查被告之犯罪行為係在
    九十六年四月二十四日以前所為，且經本院宣告有期徒刑一
    年六月以下之刑，而無前述條例第三條規定不予減刑之情形
    ，合於減刑之條件，應依該條例第二條第一項第三款規定減
    其刑期為有期徒刑四月，並依修正前刑法第四十一條第一項
    前段及廢止前罰金罰鍰提高標準條例第二條規定，諭知易科
    罰金之折算標準。緣修正前刑法第四十一條第一項規定：「
    犯最重本刑為五年以下有期徒刑以下之刑之罪，而受六個月
    以下有期徒刑或拘役之宣告，因身體、教育、職業、家庭之
    關係或其他正當事由，執行顯有困難者，得以（銀元）一元
    以上三元以下折算一日，易科罰金。」。又被告行為時之易
    科罰金折算標準，依廢止前罰金罰鍰提高標準條例第二條規
    定（現已刪除），就其原定數額提高為一百倍折算一日，是
    本件被告行為時之易科罰金折算標準，應以銀元一百元至三
    百元即新臺幣三百元至九百元折算為一日。惟被告行為後新
    法第四十一條第一項前段修正為：「犯最重本刑為五年以下
    有期徒刑以下之刑之罪，而受六個月以下有期徒刑或拘役之
    宣告者，得以新臺幣一千元、二千元或三千元折算一日，易
    科罰金。」。比較修正前後之易科罰金折算標準，以修正前
    之規定較有利於被告。末查，扣案如附表一、二所示之物，
    係供燒錄盜版光碟所用之工具，以及備供燒錄盜版光碟所用
    之物，被告雖辯稱該等物品係甲○○所有，惟甲○○並未經
    營「影都光碟出租中心」，已如前述，上開物品顯係實際經
    營者即被告所有，供犯本罪或預備供犯本罪所用之物；又扣
    案如附表三所示之光碟，均係非法之盜版光碟，故附表二、
    三所示之物，均應依著作權法第九十八條規定諭知沒收；至
    附表一所示之物，則應依刑法第三十八條第一項第二款規定
    諭知沒收。
據上論斷，應依刑事訴訟法第二百九十九條第一項前段，著作權
法第九十一條第三項、第九十一條之一第三項、第九十八條，刑
法第二條第一項前段、第十一條前段、第三十八條第一項第二款
，修正前刑法第五十六條、第四十一條第一項前段，中華民國九
十六年罪犯減刑條例第二條第一項第三款、第七條第一項、第九
條，廢止前罰金罰鍰提高標準條第二條，現行法規所定貨幣單位
折算新臺幣條例第二條，判決如主文。
中　　華　　民　　國　　96　　年　 　8　　月　　28　　日
　　　　　　　　　刑事第三庭    審判長法　官　黃雅芬
                                      法  官  胡宗淦
                                      法　官　游士珺
上正本證明與原本無異。
如不服本判決，應於判決送達後10日內向本院提出上訴狀（應抄
附繕本）。告訴人或被害人如對於本判決不服者，應具備理由請
求檢察官上訴，其上訴期間之計算係以檢察官收受判決正本之日
期為準。
                                      書記官  林素霜
中　　華　　民　　國　　96　　年　　8 　　月　　31　　日
附錄本案論罪科刑法條全文
著作權法第91條
擅自以重製之方法侵害他人之著作財產權者，處 3 年以下有期徒
刑、拘役，或科或併科新臺幣 75 萬元以下罰金。
意圖銷售或出租而擅自以重製之方法侵害他人之著作財產權者，
處6月以上五年以下有期徒刑，得併科新臺幣20萬元以上2 百萬
元以下罰金。
以重製於光碟之方法犯前項之罪者，處6月以上5年以下有期徒刑
，得併科新臺幣50萬元以上5百萬元以下罰金。
著作僅供個人參考或合理使用者，不構成著作權侵害。
附表一、空白光碟柒片。
附表二：DVD對拷機壹臺。
附表三：
┌─────────┬───┬─────────┬───┐
│    著作物名稱    │ 數量 │   著作物名稱     │ 數量 │
├─────────┼───┼─────────┼───┤
│霹靂奇象第7、8集  │  1   │霹靂謎城第3、4集  │  3   │
├─────────┼───┼─────────┼───┤
│霹靂奇象第9、10集 │  7   │霹靂謎城第5、6集  │  2   │
├─────────┼───┼─────────┼───┤
│霹靂奇象第11、12集│  5   │霹靂謎城第13、14集│  1   │
├─────────┼───┼─────────┼───┤
│霹靂奇象第39、40集│  6   │                  │      │
└─────────┴───┴─────────┴───┘
